【裁判字號】    92,易,1183
【裁判日期】    921013
【裁判案由】    違反菸酒管理法
【裁判全文】
臺灣彰化地方法院刑事判決                        九十二年度易字第一一八三號
    公  訴  人  臺灣彰化地方法院檢察署檢察官
    被      告  甲○○
右列被告因違反菸酒管理法案件，經檢察官聲請簡易判決處刑（九十二年度偵字第六
三七七號），本院彰化簡易庭認有刑事訴訟法第四百五十一條之一第四項但書之情形
，而簽由本院改依通常程序審理，再經本院認有刑事訴訟法第二百七十三條之一第一
項之情形，而改依簡式審判程序判決如左：
        主  文
甲○○連續產製私酒，處拘役貳拾日，如易科罰金，以參佰元折算壹日。
扣案之米酒壹仟貳百公升、米酒酒母貳仟伍百公升、蒸餾器壹組均沒收。
        事  實
一、甲○○明知未經主管機關許可、不得產製私酒，竟未經向主管機關取得菸酒製造
    業者之設立許可，即基於未經許可產製私酒之概括犯意，自民國九十二年六月二
    十三日起，在彰化縣二林鎮振興里七鄰民保巷三五一號鐵皮屋內，擅自以白米加
    入酒母發酵後，再以瓦斯點火加熱由蒸餾器蒸餾之方式，連續產製米酒多次。嗣
    於九十二年七月八日十五時許，為警會同彰化縣政府財政局菸酒課人員於上址查
    獲，並當場扣得米酒一千二百公升、米酒酒母二千五百公升及蒸餾器一組等物。
二、案經彰化縣警察局二林分局報請台灣彰化地方法院檢察署檢察官聲請簡易判決處
    刑，本院彰化簡易庭認有刑事訴訟法第四百五十一條之一第四項但書之情形，而
    改依通常程序審理，再經本院認有刑事訴訟法第二百七十三條之一第一項之情形
    ，而改依簡式審判程序審理。
        理  由
一、按檢察官聲請以簡易判決處刑之案件，經法院認有第四百五十一條之一第四項但
    書之情形者，應適用通常程序審判之；除被告所犯為死刑、無期徒刑、最輕本刑
    為三年以上有期徒刑之罪或高等法院管轄第一審案件者外，於前條第一項程序進
    行中，被告先就被訴事實為有罪之陳述時，審判長得告知被告簡式審判程序之旨
    ，並聽取當事人、代理人、辯護人及輔佐人之意見後，裁定進行簡式審判程序；
    除簡式審判程序及簡易程序案件外，第一審應行合議審判，刑事訴訟法第四百五
    十二條、第二百七十三條之一第一項、第二百八十四條之一分別定有明文。本件
    原經檢察官向本院聲請簡易判決處刑，經本院彰化簡易庭認有刑事訴訟法第四百
    五十一條之一第四項但書之情形，而簽由本院改依通常程序審理。又本件被告甲
    ○○所涉係死刑、無期徒刑、最輕本刑為三年以上有期徒刑之罪或高等法院管轄
    第一審案件以外之罪，並於本院行準備程序時就被訴事實為有罪之陳述，本院合
    議庭依前揭規定，經評議結果，裁定改由一名法官獨任行簡式審判程序，先予敘
    明。
二、右揭犯罪事實，業據被告甲○○於警、偵訊中及本院審理時坦承不諱，並有彰化
    縣政府查獲違法嫌疑菸酒案件現場處理紀錄表一紙、現場翻拍照片十二幀在卷可
    案及米酒一千二百公升、米酒酒母二千五百公升及蒸餾器一組等物扣案可資佐證
    。次按菸酒管理法第四十六條但書雖規定：但以手工產製私菸、私酒自用者，免
    予處罰。惟須所自用之酒類係以手工產製，並供自用為要件，始屬免罰，而所謂
    手工產製，係指不得使用任何電力或熱能機器之人力產製而言，有財政部九十一
    年七月九日台財庫字第０九一０三五一三六九號函在卷可憑。本件被告製造之酒
    類，酒精濃度達百分之七點０八，有正久生物科技有限公司出具之試驗報告書在
    卷可按，依照菸酒管理法第四條第一項前段之規定已屬所稱之「酒」，而被告生
    產過程係使用瓦斯燃燒蒸餾器蒸煮，此有現場查獲照片及蒸酒器扣案可證。又以
    大桶瓦斯為熱源，再以大型瓦斯爐上置大型鐵桶蒸餾方式製成酒類，非屬手工產
    製，亦經財政部國庫署九十二年六月十八日台庫五字第０九二０三０五二八三號
    函示在案，被告產製私酒之方式係非以手工產製甚明，是被告之自白與事實相符
    ，本件事證確已明確，被告犯行堪以認定。
三、核被告所為，係犯菸酒管理法第四十六條前段之產製私酒罪。又被告先後多次之
    產製私酒之行為，時間緊接，犯罪構成要件相同，顯係基於概括之犯意反覆為之
    ，為連續犯，應依刑法第五十六條之規定論以一罪，並加重其刑。爰審酌被告並
    無前科，品性尚佳，因一時失慮偶罹刑典，及其犯罪之動機、目的、產製私酒之
    手段、所生危害及犯罪後之態度等一切情狀，量處如主文所示之刑，並諭知易科
    罰金之折算標準，以示懲處。至扣案之米酒一千二百公升、米酒酒母二千五百公
    升及蒸餾器一組等物，均屬被告所有供產製私酒所用之原料、器具及私酒，均應
    依菸酒管理法第五十七條之規定宣告沒收之。
據上論斷，應依刑事訴訟法第四百五十二條、第二百七十三條之一第一項、第二百九
十九條第一項前段，菸酒管理法第四十六條前段、第五十七條，刑法第十一條前段、
第五十六條、第四十一條第一項前段，罰金罰鍰提高標準條例第二條，判決如主文。
本件經檢察官黃玉琪到庭執行執務。
中      華      民      國      九十二      年    十    月      十三    日
                                臺灣彰化地方法院刑事第一庭
                                    法      官  陳  秋  錦
右正本證明與原本無異。
如不服本判決，應於判決送達後十日內，向本院提出上訴狀（須附繕本）。
                                    法院書記官  于  淑  真
中      華      民      國      九十二      年    十    月      十三    日
菸酒管理法第四十六條前段：
產製或輸入私菸、私酒者，處一年以下有期徒刑、拘役或科或併科新臺幣三十萬元以
上一百五十萬元以下罰金。但以手工產製私菸、私酒供自用者，免予處罰。
菸酒管理法第五十七條:
依本法查獲之私菸、私酒、劣菸、劣酒與供產製私菸、私酒之原料及器具，沒收或沒
入之。


司法院資訊處製作；財團法人民間司法改革基金會備份。
